【裁判字號】    98,交聲,1412
【裁判日期】    981030
【裁判案由】    違反道路交通管理處罰條例聲明異議
【裁判全文】
臺灣桃園地方法院刑事交通事件裁定    98年度交聲字第1412號
原處分機關  交通部公路總局新竹區監理所桃園監理站
異  議  人  乙○○
上列異議人即受處分人因違反道路交通管理處罰條例案件，對於
交通部公路總局新竹區監理所桃園監理站98年6 月3 日桃監裁罰
字第裁52－Z00000000 號違反道路交通管理事件裁決書所為處分
（原舉發通知單案號：內政部警政署國道公路警察局公警局交字
第Z00000000 號）聲明異議，本院裁定如下：
    主  文
異議駁回。
    理  由
一、聲明異議意旨略以：異議人即受處分人（下稱異議人）於民
    國98年3 月22日上午12時50分許，駕駛車牌號碼4566-VR 號
    自用小客車行經國道一號高速公路北上65.5公里處，經警查
    獲而認定有未繫安全帶及未帶駕照之違規情事，異議人就未
    帶駕照部分並不爭執，惟異議人開車全程包括警員攔檢過程
    中皆繫有安全帶，另異議人所駕駛之自用小客車貼有隔熱紙
    ，且當日異議人穿著深藍色上衣，故舉發員警無法從車外看
    清車內情況，據此異議人認原處分顯有錯誤，爰聲明異議請
    求撤銷此部分之處分云云。
二、原處分機關移送意旨略以：異議人於上揭時間，駕駛上述自
    用小客貨車行經於國道一號北上65.5公里前，為警查獲「(一)
    駕駛人未繫安全帶(二)未帶駕照」之違規行為，當場舉發，並
    移送原處分機關處理。執勤員警於上揭時、地，目睹異議人
    所駕駛之前述自用小客貨車車窗係開放狀態，並未關閉，因
    此可見異議人未繫安全帶，且再次確認後始予攔查。嗣由原
    處分機關於98年6 月3 日依道路交通管理處罰條例第31條第
    2 項（未繫安全帶部分）及第25條第3 款（未帶駕照部分）
    予以裁處異議人新臺幣（下同）4,400 元於法並無不合等情
    。
三、按汽車駕駛人，駕駛汽車未隨身攜帶駕駛執照者，處新台幣
    （下同）300 元以上600 元以下罰鍰；又汽車行駛於高速公
    路，其駕駛人未繫安全帶者，處駕駛人3,000 元以上6,000
    元以下罰鍰；安全帶之帶扣應確實緊繫，安全帶應置手臂上
    端以上，道路交通管理處罰條例第25條第3 款、第31條第2
    項，汽車駕駛人及前座乘客繫安全帶實施及宣導辦法分別定
    有明文。
四、經查：
  (一)按送達由行政機關自行或交由郵政機關送達；除電子傳達方
    式之送達外，送達證書應由收領人簽名或蓋章；如拒絕或不
    能簽名或蓋章者，送達人應記明其事由，行政程序法第68條
    第1 項、第76條第2 項定有明文。又當場舉發拒絕簽章者，
    仍應將通知聯交付該駕駛人或行為人收受，並記明其事由及
    交付之時間；拒絕收受者，應告知其應到案時間及處所，並
    記明事由與告知事項，視為已收受，違反道路交通管理事件
    統一裁罰基準及處理細則第11條第1 項第1 款後段訂有明文
    。依前揭說明，自應依現行行政程序法規定之送達方式送達
    書面舉發通知，且於送達合法到達受處分人時，始發生舉發
    之效力。查內政部警政署國道公路警察局第一警察隊警員甲
    ○○於98年3 月22日為本件舉發時，業已將前開通知書交付
    予異議人，惟因異議人拒絕簽收，而經註記拒簽收並告以舉
    發內容及救濟途徑等情，業經證人證述明確，並有採證錄影
    光碟及譯文在卷可參（詳後述）。復據內政部警政署國道公
    路警察局調查綦詳而堪以認定。是以異議人既已於舉發當場
    收受前開通知書，惟因對舉發內容有異議而拒絕簽名其上，
    依上揭說明，已足認業經合法送達前開通知書無誤，合先敘
    明。
  (二)異議人乙○○駕駛前揭車輛於上揭時、地，經員警當場攔停
    舉發有「汽車行駛於高速公路上，其駕駛人未繫安全帶」及
    「駕駛汽車未隨身攜帶駕駛執照」之違規行為，原處分機關
    乃依道路交通管理處罰條例第31條第2 項、第25條第3 款之
    規定，於98年6 月3 日以桃監裁罰字第裁52－Z00000000 號
    違反道路交通管理事件裁決書（下稱裁決書）裁處異議人罰
    鍰4,400 元等情，此有內政部警政署國道公路警察局公警局
    交字第Z00000000 號舉發違反道路交通管理事件通知單（下
    稱舉發通知單）、交通部公路總局新竹區監理所桃園監理站
    前揭裁決書各乙份在卷可稽，復經內政部警政署國道公路警
    察局第一警察隊查證無訛，有該局98年5 月15日公警一交字
    第0980171574號函在卷可考。而異議人就其有「駕駛汽車未
    隨身攜帶駕駛執照」之違規行為乙節，並不爭執在卷（參本
    院98年9 月29日訊問筆錄第1 頁至第2 頁），是異議人此部
    分之違規事實堪以認定，此部分之異議即無理由，應予駁回
    。
  (三)前述異議人關於「汽車行駛於高速公路上，其駕駛人未繫安
    全帶」之違規行為，業據證人即舉發員警甲○○到庭具結證
    稱：異議人本件之違規行為係伊與同時執勤之同事徐慶年一
    起舉發，98年3 月22日上午12點50分許，其等駕駛巡邏車行
    經國道一號北上65.5公里處，伊見到異議人駕駛之車牌號碼
    4566 -VR號自小客貨車行駛在輔助車道，伊所駕之巡邏車與
    異議人所駕駛之前開車輛併行行駛在外側車道。當日是晴天
    ，視線清楚，伊發現異議人未繫安全帶，安全帶扣環是掛在
    車邊原來的位置，因其等是在異議人左邊，而當時異議人的
    車窗是搖下來，且當時駕駛人身體特別往前傾斜，因而扣環
    看得特別清楚，當時伊先發現，並請徐慶年與伊共同一起確
    認，總共確認兩次，其等就將巡邏車超越異議人上開車輛並
    上前將異議人攔下，在攔停異議人所駕駛車輛當中，異議人
    才把安全帶繫上。其有告知所舉發的違規事由及應到時間、
    處所，並告知救濟方式等語明確（參本院98年9 月29日訊問
    筆錄第2 頁至第5 頁），此外並有證人當庭提出之採證錄音
    光碟及其譯文在卷可稽。再查諸如本件發生於員警執勤，適
    巧發生於眼前「稍縱即逝」之違規行為，本質上即屬突發狀
    況不及防備及蒐證，而現場亦無固定式攝影裝置，客觀上舉
    發員警顯不及以其他方式存證，而已無法藉由其他科學舉證
    方式認定事實。是以刑事訴訟法就犯罪證據有關之規定中與
    屬行政秩序罰之交通違規裁罰本質不合之部分，自不在準用
    之列。經本院傳喚證人甲○○到庭調查結果，其對當日所見
    違規情形於具結後堅證如上，足認其確係依自己親自見聞所
    得而為上開供述，且其不惟能清楚陳述所見如上之違規情形
    ，復提出當日採證之錄影光碟及譯文為憑，益徵其前開證述
    為真；況以倘若異議人有將安全帶扣上，至少安全帶會斜過
    左肩，若未扣上，則安全帶是完全下垂一情，應不易混淆，
    而證人業經再三確認上情及異議人之身體、形貌等情無訛；
    又其與同組執勤員警等共2 人均目睹異議人上開違規行為，
    尤足認證人對異議人前開違規行為之判斷，並無誤認之可能
    。再以異議人對於證人提出之錄音光碟及其譯文，並不爭執
    ，僅稱該錄音內容係於通知單上簽名部分之過程云云，然此
    並不足以動搖證人前揭證述之正確性，此外復查無其他任何
    事證足認證人甲○○上開證述有何瑕疵或與事理相違而可認
    與事實不符之處，本院依直接審理所得心證，堪認其依自己
    親自見聞所為之上開證述與事實相符，並可排除其誤記之可
    能。異議人空言否認前揭違規行為云云，並無事證可稽，尚
    難採信。末以，交通違規異議事件，法院所應審究者，乃在
    於受處分人是否違規，其若確有違規之情事，並不能徒以舉
    發人態度不佳等行為，而使其原有之違規行為合法化。至舉
    發人如有不當之態度等行為，應由其主管或上級機關另行勸
    導、訓練，本件異議人前開所辯，仍難解免其交通違規責任
    。
  (四)綜上所述，異議人未繫安全帶行駛於道路上之違規行為，應
    堪認定，異議人以上開情詞置辯，否認其違規之實，尚不足
    採。從而，原處分機關據以援引上開規定，裁處罰鍰4,400
    元，並無不當。本件聲明異議為無理由，應予駁回。
據上論斷，應依道路交通管理處罰條例第87條第2 項，道路交通
案件處理辦法第19條規定，裁定如主文。
中    華    民    國    98    年    10    月    30    日
                    交通法庭    法  官  呂美玲
以上正本證明與原本無異。
如不服本裁定，應於送達後5 日內，向本院提出抗告狀。
                                書記官  李玉華
中    華    民    國    98    年    11    月    5     日


司法院資訊處製作；財團法人民間司法改革基金會備份。
